臺灣高等法院臺中分院民事判決　　　九十二年度重訴字第二九號
　　原　　　告　己○○
　　　　　　　　戊○○
　　被　　　告　丁○○
　　　　　　　　甲○○
　　　　　　　　乙○○
　　　　　　　　丙○○
右當事人間侵權行為損害賠償事件，於中華民國九十三年六月二十九日辯論終結，本
院判決如左：
　　　主　　　文
被告等應連帶給付原告己○○新臺幣佰陸拾柒萬貳仟伍佰陸拾壹元，原告戊○○新
臺幣佰拾陸萬肆仟伍佰陸拾元及均自民國九十二年一月十八日起至清償日止按
年息百分之五計算之利息。
原告其餘之訴駁回。
訴訟費用由被告等連帶負擔。
本判決於原告己○○提供擔保新臺幣壹佰貳拾萬元，原告戊○○提供擔保新臺幣壹佰
壹拾萬元得假執行，被告於執行標的物拍定、變賣前預供第一項所示金額之擔保金，
得免為假執行。
其餘假執行之聲請駁回。
　　　事　　　實
甲、原告方面：
一、聲明：
　(一)被告等應連帶給付原告己○○新台幣參佰捌拾萬柒仟貳佰壹拾柒元，原告戊○○
    新台幣參佰肆拾陸萬參仟捌佰捌拾壹元，及自起訴狀繕本送達翌日起至賠償日止
　　，按周年利率百分之五計算之利息。
  (二)訴訟費用由被告連帶負擔。
  (三)原告願供擔保，請准予宣告假執行。
二、陳述：
　(一)被告乙○○、丁○○、甲○○、丙○○及乙○○之女友謝佩君等五人，於民國（
    下同）九十一年六月十六日二十時三十分許，由乙○○駕駛Ｂ四－一一六一號自
    小客車，由彰化縣鹿港鎮出發欲至彰化市吃宵夜，途經彰化市○○○路右轉中央
    路路口時，與對向中華西路左轉中央路之謝廉驤（原告之子）所駕駛附載其女友
    邱瑞婷之Ｈ８－九○八九號自小客車險生擦撞，兩車遂於該路段相互爭道、超車
    行駛，謝廉驤行駛至中央路與中山路口因紅燈停車，即下車與停車在正後方之乙
    ○○理論，乙○○隨即取出蝴蝶刀一支下車，丙○○、丁○○、甲○○三人見狀
    亦共同基於與乙○○一同教訓謝廉驤之犯意陸續下車，乙○○打開蝴蝶刀向謝廉
    驤身體胸、背部等處揮刺，丙○○、丁○○以拳腳、甲○○持遮陽桿，與乙○○
　　共同圍毆謝廉驤，致謝廉驤受有：左鎖骨造半月形之刺戳傷（二×○．五公分
    銳器傷）傷口向下向內，深一．八公分，刺中左鎖骨，並往下往內在皮膚表面留
    下八公分長的劃傷、左上臂外側一銳器傷（一．八×○．六公分），傷口向外
    向上，深六公分，造成皮下及肌肉出血；左肩胛下方背骨部有一銳器傷（三×
    一公分），傷口向內向下，深十一公分，刺中左側第十肋骨穿入左胸腔並刺入左
    肺下葉三公分；右鎖骨下方近胸骨處一銳器傷（三×一公分），傷口向內向下
    ，深十一公分，刺中右側第五肋骨及右肺（一○．五公分），造成血胸，並由右
    側第五肋骨部間往左胸腔穿入，刺穿主動脈，造成大量出血及心包填塞，為致命
    傷；右肩胛骨部造成半月形切割傷（五．二×一．二公分銳器傷），傷口向內
    向下，深六公分，刺中肩胛骨等五處之刺戳傷，傷重不支倒於其所駕駛之自小客
    車車門旁，乙○○、丁○○、甲○○、丙○○及謝佩君見狀即駕車逃逸，嗣謝廉
    驤經送醫急救，仍因主動脈破裂，心包填塞，於九十一年六月十六日二十時三十
    五分許，送至彰化市基督教醫院時不治死亡。經鈞院九十二年度上更一字第一九
　　六號判決被告等四人共同殺人，乙○○處有期徒刑十四年、甲○○處有期徒刑十
　　二年、丁○○、丙○○各處有期徒刑十年，並經最高法院九十三年度台上字第一
　　一四九號判決駁回被告等上訴確定。
  (二)原告之子謝廉驤因被告等不法侵害而死亡，原告等依法請求被告負連帶賠償責任
    ：
  (1)殯葬費部分：支出四十萬三千二百零五元，由原告己○○支付。
　(2)扶養費用部分：
    原告己○○（5.1.生）現年五十一歲，按八十九年台閩地區簡易生命表推算，
    尚有平均餘命為二十六年。按所得稅申報之受扶養親屬寬減額柒萬肆仟元，並依
    霍夫曼係數表及依子女人數（原告之長子謝廉驤因本案而意外身亡，另次子謝廉
    驊、參子謝廉驌二人均已成年，亦應分擔扶養之義務），計算得請求扶養費，為
    四十萬四千零十二元（74000元×16.3789÷3=404012元）。
    原告戊○○（4.8.生）現年四十八歲，按八十九年台閩地區簡易生命表推算，
    尚有平均餘命為三十二年。按所得稅申報之受扶養親屬寬減額柒萬肆仟元，並依
    霍夫曼係數表及依子女人數（原告之長子謝廉驤因本案而意外身亡，另次子謝廉
    驊、參子謝廉驌二人均已成年，亦應分擔扶養之義務），計算得請求扶養費，為
    四十六萬三千八百八十一元（74000元×18.8060÷3=463881元）。
  (3)精神慰撫金部分：
    原告己○○之子謝廉驤是南開技術學院工程管理學系畢業，年僅二十五歲，已有
    良好之工作（當時任職於日月潭涵碧樓），與穩定之收入（月薪約三萬元），並
    有已論及婚嫁之女友，充滿希望之人生、事業，都正在起步，不幸，竟因細故，
    慘遭殺害。原告己○○、戊○○夫婦，目前，因社會大環境不景氣，致工作之收
    入有限，持有之不動產（住屋及林地），係賴以居住及維生，不幸中年喪子，頓
    失所依，實悲痛逾衡。上述難以言狀之身心痛楚，為此，請求被告等給付原告二
    人精神慰撫金每人參百萬元。
  (三)被告自事發至今不聞不問，賠償問題只談一次，原告未接受，被告就再也不理不
    睬。
  (四)被害人謝廉驤生前因事業須要向銀行貸款一百五十萬元，由原告為連帶保證人：
    此一債務，現亦轉由原告承受。
三、證據：提出戶口名簿、免用統一發票收據、明細表、借據、土地所有權狀、建築
    改良物所有權狀等影本。
乙、被告方面：
一、聲明：均請求駁回原告之訴。被告乙○○另以書狀陳明願供擔保請宣告免為假執
  　行。
二、陳述：
　(一)乙○○陳述：(1)我有拿刀刺死被害人謝廉驤，但非故意，甲○○當時拿鐵管，我
    帶蝴蝶刀下車，只記得刺兩刀。(2)乙○○國中畢業程度，擔任直銷業務員，未婚
    ，無財產，目前無力賠償。
  (二)丁○○陳述：(1)未共同殺人，當時遭謝廉驤超車攔下，下車只是要教訓他，不知
    有那把刀存在。(2)丁○○係高職畢業，原作直銷業務，未婚，只擁有機車，無不
    動產，目前無力賠償。
　(三)甲○○陳述：(1)當時我有拿鐵棍下去，但沒有打到被害人，只是有教訓之意思。
    (2)甲○○高職畢業，原任直銷業務員，未婚，無不動產，目前無能力賠償。
  (四)丙○○陳述：(1)我沒有殺被害人，是被害人攔下我們的車。(2)丙○○係高職肆業
    ，任直銷業務員，未婚，無不動產。(3)原告請求金額太高。
丙、本院依職權調閱本院九十一年度上訴字第二○八六號乙○○等殺人案卷。
　　　理　　　由
一、原告起訴主張：被告等於上揭時地共同殺害原告之子謝廉驤，經判處共同殺人罪
    刑確定。原告依侵權行為規定請求被告等連帶賠償。
二、被告等均不否認於上揭時地因行車與被害人謝廉驤發生糾紛，被害人當場死亡之
    事實。被告乙○○並自認持蝴蝶刀刺死被害人，惟辯稱並非故意只記得刺二刀云
    云。被告丁○○辯稱下車只是要教訓被害人，不知那把刀存在云云。被告甲○○
    辯稱：拿鐵棍下去，但沒有打到被害人，只有教訓之意云云，被告丙○○亦否認
    殺害被害人。
三、經查依所調刑事卷所示，被告乙○○持蝴蝶刀、甲○○持棒、丁○○、丙○○徒
    手，四人均下車圍毆被害人，業經被告乙○○於警訊及刑事庭供明，被告甲○○
    於警訊時亦供稱：「．．．乙○○下車理論，雙方就在座車前扭打，丙○○、丁
    ○○見狀亦下車幫乙○○圍毆謝廉驤」，於偵查中供稱：「（另二人丙○○、丁
    ○○）用手和腳打死者，踢死者」、「．．．．．死者和我車駕駛扭打時，他們
    二人加入一起打」等情，證人邱瑞婷（即被害人女友）於刑案一審時證述：「．
    ．．．我男朋友（即被害人）便下車到對方的駕駛座那裡，我想他只是要下車講
    話所以沒有注意，等我回頭看時，我看到對方的駕駛也下車，兩人都站在外面．
    ．．．．隨後我聽到很大的關門聲，便看到有四個人在圍毆我男朋友，我男朋友
    沿路跑到我們車子的副駕駛座旁，我看他怪怪的，對方則有四個人一直追著他，
    我便下去，我下車時，我男朋友已倒在車旁，他們還有人在踢他，我就問他們在
    幹什麼，他們四人看我一眼，走回他們的車旁．．．．．．」、「他們全都將我
    男友圍住，我男友往前跑時，對方全部跟著我男友跑．．．」等情明確。另證人
    楊明憲於檢察官偵查中證稱：「我當時停車在被告及被害人兩車後面，與他們是
    同一車道有看見一人拿長約三十五公分之凶器，刀刃朝上」等語，再查被害人謝
    廉驤受有下列傷勢：右鎖骨造半月形之刺戳傷（二×○．五公分銳器傷）傷口
    向下向內，深一．八公分，郛中左鎖骨，並往下往內在皮膚表面留下八公分長的
    劃傷、左上臂外側一銳器傷（一．八×○．六公分），傷口向外向上，深六公
    分，造成皮下及肌肉出血；左肩胛下方背骨部有一銳器傷（三×一公分），傷
    口向內向下，深十一公分，刺中左側第十肋骨穿入左胸腔並刺入左肺下葉三公分
    ；右鎖骨下方近胸骨處一銳器傷（三×一公分），傷口向內向下，深十一公分
    ，刺中右側第五肋骨及右肺（一○．五公分），造成血胸，並由右側第五肋骨部
    間往左胸腔穿入，刺穿主動脈，造成大量出血及心包填塞，為致命傷；右肩胛
    骨部造成半月形切割傷（五．二×一．二公分銳器傷），傷口向內向下，深六公
    分，刺中肩胛骨等五處之刺戳傷，業經檢察官督同法醫師檢驗員相驗屍體明確。
    被害人刺戳傷多達五處，正面受有上述傷，背面受上述傷，其中
    傷深達十一公分，乙○○揮刺五刀，非瞬間可就。停車在被告車後之證人楊明憲
    尚且能看到有人拿凶器、刀刃向上之情形，則被告丁○○、甲○○、丙○○係在
　　場圍毆被害人近在咫尺，自不可能不知乙○○持刀揮刺被害人，被告丁○○、甲
    ○○、丙○○仍加入圍毆，致被害人腹背受敵，於被害人逃回己車時，仍繼續圍
    毆，自係有意與持刀之乙○○共同加害被害人，持刀刺向人身，能奪人生命為一
    人般所能認識，被告等對於被害人謝廉驤之死亡，應負共同故意侵權行為責任。
四、按因故意或過失不法侵害他人權利者，負損害賠償責任。數人共同不法侵害他人
    之權利者，連帶負損害賠償責任，不法侵害他人致死者，對於支出殯葬費之人亦
    應負損害賠償責任。被害人對於第三人負有法定扶養義務者，加害人對於該第三
    人亦應負損害賠償責任。不法侵害他人致死者，被害人之父母、子女及配偶雖非
    財產上之損害亦得請求賠償相當之金額。民法第一百八十四條第一項、第一百八
    十五條、第一百九十二條第一項、第二項、第一百九十四條定有明文。茲就原告
    各項請求分別論列：
  (一)殯葬費：原告己○○主張支出殯葬費四十萬三千二百零五元，提出福明禮儀社免
    用統一發票收據及明細表為證，除伙食費三萬五千七百元、毛巾八千元部分難認
    為殯葬所必須應予扣除以外，其餘三十五萬九千五百零五元為殯葬所需費用，應
    予准許。
  (二)扶養費：
    原告己○○、戊○○為被害人謝廉驤之父母，原告己○○為四十年五月一日生，
    原告戊○○為四十三年四月八日出生，有戶口名簿可稽，案發時依序為五十一歲
    （男）、四十八歲（女）按九十一年台閩地區簡易生命表所示，己○○、戊○○
　　平均餘命依序為二五．九五年、三二．七四年，依原告請求以所得稅申報之受扶
    養親屬寬減額每人每年七萬四千元計算，依霍夫曼氏式扣減中間利息及依共負扶
    養義務人數四人，即原告子女人數三人（謝廉驤、謝廉驊、謝廉驌）及原告夫妻
    互負扶養義務，共四人分擔扶養義務，原告得請求之扶養費，原告己○○為三十
　　一萬三千零五十六元，（其計算式為：74000元×(16.499726+0.95×0.444444)
　　÷4=313,056元)。原告戊○○為三十六萬四千五百六十三元（其計算式為：7400
    0元×(19.421472+0.74×0.384615）÷4=364562.6元四捨五入為364563元）。
    原告雖擁有不動產，但原告陳明不動產部分為住屋及部分為林地收入有限，且須
　　承受謝廉驤之債務一百五十萬元，尚不足認定原告所擁有之不動產足以維持生活
　　，無須受扶養，併此敘明。
  (三)慰撫金：
  　原告之子謝廉驤遭被告等殺害，原告精神自屬痛苦受有非財產上損害。謝兼驤為
　　南開技術學院工程管理系畢業，年僅二十五歲，已有工作，任職日月潭涵碧樓，
　　月薪約三萬元，並有已論婚嫁之女友，因細故遭殺害，原告夫妻擁有住屋及林地
　　，收入有限，且須承受謝廉驤銀行貸款一百五十萬元債務。被告均未婚無不動產
　　，擔任直銷工作，現在監（刑期乙○○有期徒刑十四年，林鍚良有期徒刑十二年
　　，丁○○、丙○○各有期徒刑十年），乙○○國中畢業，林晟菘、甲○○高職畢
　　業，丙○○高職肄業等情形業據兩造陳明。本院斟酌上開情形及原告所受損害，
　　認為原告請求慰撫金各三百萬元為適當應予准許。
五、綜上，原告己○○請求三百六十七萬二千五百六十一元，戊○○請求三百三十六
    萬四千五百六十三元及均自起訴狀繕本送達翌日（即九十二年一月十八日有送達
    證書可憑）起算法定遲延利息部分為有理由，應予准許，逾此部分無理由，應予
    駁回。
    原告勝訴部分，原告陳明願供擔保聲請假執行，核與規定相符，爰酌定相當擔保
    金額准許之，並依被告乙○○聲請及依職權酌定擔保金額准予免假執行。原告敗
    訴部分假執行之聲請應予駁回。
六、據上論結，原告之訴一部有理由，一部無理由，依民事訴訟法第七十九條但書、
    第八十五條第二項、第三百九十條第二項、第三百九十二條第二項、第三項判決
　　如主文。
中　　　華　　　民　　　國　　九十三　　年　　　七　　　月　　 十三　　 日
~B1民事第四庭審判長法　官　黃斐君
~B2　　　　　　　　法　官　陳蘇宗
~B3　　　　　　　　法　官　張鑫城
右為正本係照原本作成。
如對本判決上訴，須於收受判決送達後二十日內向本院提出上訴書狀，其未表明上訴
理由者，應於提出上訴後二十日內向本院提出上訴理由書(須按他造人數附具繕本)。
上訴時應提出委任律師為訴訟代理人之委任狀。具有民事訴訟法第四百六十六條之一
第一項但書或第二項之情形為訴訟代理人者，另應附具律師及格證書及釋明委任人與
受任人有該條項所定關係之釋明文書影本。
~B 　 　　　　　　書記官　茆亞民
中　　　華　　　民　　　國　　九十三　　年　　　七　　　月　　 十四　　 日
　　　　　　　　　　　　　　　　　　　　　　　　　　　　　　　　　　　　Ｈ
